臺灣高等法院高雄分院刑事裁定　　　　110年度毒抗字第455號
抗　告　人
即　被　告　黃文勇



上列抗告人因聲請觀察勒戒案件，不服臺灣高雄地方法院中華民
國110 年10月21日裁定（110 年度毒聲字第814 號），提起抗告
，本院裁定如下：
    主  文
抗告駁回。
    理  由
一、本件抗告意旨詳如附件。
二、毒品危害防制條例（下稱毒品條例）於民國109 年1 月15日
    修正公布第20條、第23條等條文，並增訂第35條之1 ，自同
    年7 月15日施行生效。修正後毒品條例第20條第3 項規定：
    「依前項規定為觀察、勒戒或強制戒治執行完畢釋放後，3
    年後再犯第10條之罪者，適用前2 項之規定」。所謂「3 年
    後再犯」，只要本次再犯（不論修正施行前、後）距最近1
    次觀察、勒戒或強制戒治執行完畢釋放，已逾3 年者，即該
    當而應再令觀察勒戒，不因其間是否另犯第10條之罪經起訴
    、判刑或執行而受影響，俾落實此次寬厚刑事政策之變革（
    最高法院109 年度台上大字第3826號裁定意旨參照）
三、經查：
㈠、抗告人於110 年1 月11日下午3 時許，在高雄市○○區○○
    路0 段000 號住處，以將第二級毒品甲基安非他命置入玻璃
    球燒烤後吸食煙霧之方式，施用甲基安非他命1 次乙節，業
    據抗告人於警詢中坦承不諱，且其於110 年1 月13日下午3
    時2 分許為警採尿送驗，結果呈安非他命、甲基安非他命陽
    性反應，有勘察採證同意書、高雄市政府警察局小港分局毒
    品案嫌疑人尿液代碼與姓名對照表（尿液代碼：J-110007）
    、濫用藥物尿液檢體監管紀錄表（檢體編號：J-110007）、
    正修科技大學超微量研究科技中心110 年2 月17日尿液檢驗
    報告（檢體編號：J-110007）各1 份在卷可佐，足認抗告人
    上開任意性自白與事實相符。是本件事證明確，抗告人於前
    揭時間施用第二級毒品甲基安非他命之事實，堪可認定。
㈡、抗告人前於97年間，因施用毒品案件，經送觀察、勒戒後，
    認無繼續施用毒品傾向，於97年11月25日執行完畢釋放，並
    經臺灣高雄地方檢察署檢察官以97年度毒偵字第8632號不起
    訴處分確定，迄今並無再為觀察、勒戒或強制戒治執行之紀
    錄，有臺灣高等法院被告前案紀錄表1 份在卷可稽。是抗告
    人於前開觀察、勒戒執行完畢釋放3 年後再犯本案，檢察官
    斟酌個案具體情節，向原審法院聲請觀察、勒戒，原審因認
    檢察官之聲請為正當，依毒品條例第20條第3 項、第1 項之
    規定，裁定將抗告人送勒戒處所觀察、勒戒，經核並無違誤
    。
㈢、次按毒品危害防制條例所規定之觀察、勒戒處分，其立法意
    旨在幫助施用毒品者戒除毒癮，該處分之性質非為懲戒行為
    人，而係為消滅行為人再次施用毒品之危險性，目的在戒除
    行為人施用毒品之身癮及心癮措施；觀察、勒戒係導入一療
    程觀念，針對行為人將來之危險所為預防、矯治措施之保安
    處分，以達教化與治療之目的，可謂刑罰之補充制度，從而
    毒品危害防制條例本身所規定之觀察、勒戒及強制戒治等保
    安處分，雖兼具自由刑之性質，卻有刑罰不可替代之教化治
    療作用，是對於施毒者有利不利之認定，端在何種程序可以
    幫助施用毒品之人戒除施用毒品之行為，尚非由法院逕行認
    定緩起訴戒癮治療係對施用毒品者係較有利，亦無僅因行為
    人之個人或家庭因素而免予執行之理。因此，檢察官本得依
    照個案實際情形，依法裁量決定採行何者為宜。且觀諸毒品
    危害防制條例之全部條文，並無課以檢察官於聲請觀察、勒
    戒裁定前，應訊問或徵詢被告是否同意觀察、勒戒之規定，
    反而依毒品戒癮治療實施辦法及完成治療認定標準第6 條：
    「檢察官為緩起訴處分前，應得參加戒癮治療被告之同意，
    並向其說明完成戒癮治療應遵守事項後，指定其前往治療機
    構參加戒癮治療。未滿二十歲之被告，並應得其法定代理人
    之同意。」，規定檢察官命付戒癮治療之緩起訴處分前始應
    得被告之同意。故檢察官於聲請觀察勒戒前縱未訊問或徵詢
    被告之意見，亦未違反相關法律之規定。再按現行毒品危害
    防制條例24條之規定，就「初犯」或「3 年後再犯」之處遇
    採雙軌制，復刑事訴訟法第253 條之1 第1 項及第253 條之
    2 對被告為緩起訴處分時規定，應另審酌刑法第57條所列事
    項及公共利益之維護，並認以緩起訴處分為適當者，始得為
    之。可知檢察官以向法院聲請觀察、勒戒為原則，此時因係
    適用原則而非例外，自無贅餘交待不適於為緩起訴處分之理
    由，於例外符合上開緩起訴處分之要件時，始得另為附完成
    戒癮治療之緩起訴處分，且被告並非當然享有為附命完成戒
    癮治療之緩起訴處分之權利，被告縱提出該項聲請，亦僅在
    促請檢察官注意得否予以適用，檢察官並不受被告該項聲請
    之拘束。準此，對於施用第二級毒品之本件被告，得否以刑
    事訴訟法第253 條之2 第1 項第6 款之緩起訴附戒癮治療代
    替觀察勒戒處分，仍委諸檢察官斟酌具體個案情節予以裁量
    ，法院原則上應尊重檢察官職權之行使，除檢察官之判斷有
    違背法令、事實認定有誤或其裁量有重大明顯疵瑕外，尚不
    得任意指為違法（最高法院103 年度台上字第2464號判決、
    臺灣高等法院暨所屬法院106 年法律座談會刑事類提案第37
    號、107 年法律座談會刑事類提案第22號意旨參照）。查本
    件抗告人係因在道路上看到警察閃躲，行跡可跡，經警方依
    法盤查後，發現其為林園分局所列管之毒品調驗人口，經抗
    告人同意後，乃對抗告人施以尿液採驗等節，有高雄市政府
    警察局小港分局小港派出所查獲施用（持有）毒品案件經過
    情形紀錄表暨被告警詢筆錄同意採驗尿液之簽名、勘察採證
    同意書、列管人口基本資料查詢等在卷可稽（均詳見警卷）
    ，顯見警方對被告尿液之採驗並非無據，是抗告人稱檢察官
    僅依戶籍地，而未以抗告人之現住地通知到案說明及抗告人
    並未同意接受採尿，且抗告人係因過失傷害案件經檢警通緝
    ，警方誤認其係毒品案件遭通緝，始對之採尿云云，未僅與
    卷內資料未合，亦屬無據；況抗告人經採尿送驗結果，尿液
    中安非他命檢出濃度為6120ng/ml ，甲基安非他命檢出濃度
    為84440ng/ml等情，有前開尿液檢驗報告在卷可憑（見警卷
    第6 頁），明顯高於衛生福利部公告之確認檢驗閾值（甲基
    安非他命500ng/ml且安非他命大於100ng/ml）甚多，足認抗
    告人施用甲基安非他命之數量非少。故檢察官斟酌卷內事證
    ，認不宜對抗告人為附命完成戒癮治療之緩起訴處分，並附
    具「被告前經觀察、勒戒執行完畢釋放已逾3 年又經通知未
    到，難認其有為戒癮治療之能力及意願」等理由。從而，檢
    察官據以聲請原審裁定令抗告人入勒戒處所觀察、勒戒，經
    核於法要無不合。至抗告人前開所稱之理由，顯然忽略其自
    觀察、勒戒執行完畢出所後，迄此次遭查獲期間，仍有多次
    因施用毒品經判處徒刑，此亦有前述臺灣高等法院被告前案
    紀錄表足憑；抗告人如有決心戒除毒癮，更應自勉，藉此隔
    離遠離毒品，且毒品危害防制條例所規定之觀察、勒戒處分
    ，除係幫助施用毒品者戒除毒癮之保安處分外，亦具有社會
    保安功能，當無因行為人之個人意見而免予執行之理。
㈣、綜上，原審認檢察官之聲請為正當，而依毒品危害防制條例
    第20條第3 項、第1 項之規定，裁定抗告人施用第二級毒品
    ，令入勒戒處所觀察、勒戒，其期間不得逾2 月。經核並無
    不合，抗告人執前詞提起抗告，而指摘原裁定不當，為無理
    由，應予駁回。
據上論結，應依刑事訴訟法第412 條，裁定如主文。 
中    華    民    國  110     年    11    月    22    日
                  刑事第五庭    審判長法  官  簡志瑩
                                      法  官  張盛喜
                                      法  官  陳美燕
以上正本證明與原本無異。
不得再抗告。
中    華    民    國   110    年    11    月    22    日
                                      書記官  洪以珊